【裁判字號】    89,上訴,1147
【裁判日期】    891117
【裁判案由】    偽證等
【裁判全文】
臺灣高等法院高雄分院刑事判決          八十九年度上訴字第一一四七號
    上  訴  人  台灣高雄地方法院檢察署檢察官
    被      告  乙○○
    選任辯護人  尤挹華
右上訴人因被告偽證等案件，不服臺灣高雄地方法院八十九年度訴字第一八六號中華
民國八十九年六月二十七日第一審判決（起訴案號：臺灣高雄地方法院檢察署八十八
年度偵字第一三九三八號），提起上訴，本院判決如左：
      主      文
上訴駁回。
      理      由
一、公訴意旨略以：乙○○係高雄縣彌陀鄉文案村第十三屆村長，莊連添係該村辦公
    處生產福利建設基金管理委員會第一屆管理委員。二人於八十一年七月三日二十
    時同時任該該村八十二年度第一次臨時村民大會之主席，丙知該大會並未討論「
    文安村基金設置要點」，亦未決議通過該要點，竟均於臺灣高雄地方法院八十六
    年度訴字第三一九五號被告戊○○等人侵占案件八十七年二月四日九時五十分審
    訊中，供前具結，就該要點是否經臨時村民代表大會通過之重要事項，為該設置
    要點有經該臨時大會決議通過之虛偽證言。乙○○並於會後偽造該大會之議決書
    ，虛偽記載該設置要點經審議照案通過等不實內容。而於同年月六日將該不實之
    議決書函送彌陀鄉公所核備。經戊○○、丁○○○、己○○、甲○○告發，認乙○○涉犯刑法第二百十四條、第二百十六條、第一百六十八條等罪嫌云云。
二、按犯罪事實應依證據認定之，無證據不得推定其犯罪事實。又不能證丙被告犯罪
    ，應諭知無罪之判決，刑事訴訟法第一百五十四條、第三百零一條第一項分別定
    有丙文。
三、公訴人認被告乙○○涉犯刑法第二百十六條、第二百十四條及同法第一百六十八
    條罪嫌，無非以公訴人戊○○之指述，且有被告之證人結文一紙附卷可稽，為其
    論據。
四、訊據被告乙○○堅決否認有公訴人所指之行使使公務員登載不實及偽證之犯行，
    辯稱：關於高雄縣彌陀鄉文安村辦公室生產福利基金設置要點確有經文安村八十
    二年度第一次臨時村民代表大會決議，並於通過該設置要點後，旋即選舉基金管
    理委員等語。
五、經查：
  (一)依據彌陀鄉公所彌鄉字第四二二六號文，文安村確有於八十一年七月六日發文彌
    陀鄉公所主旨為八十二年度第一次臨時村民大會會議有議決通過文安村辦公室生
    產福利基金設置要點及基金服務小組人員，並附上開議案之議決書及委員名冊，
    此有彌鄉文村字第００七號文及彌陀鄉民字第四二二六號函在卷可稽，復經證人
    莊連樹即當時彌陀鄉公所祕書並兼文安村八十二年度第一次臨時村民代表大會主
    席於原審法院審理時到庭證述當時開村民大會時確有討論通過文安村辦公室生產
    福利基金設置要點等語（見原審法院八十九年三月十七日審判筆錄），且證人莊
    連樹於上開文安村彌鄉文村字第００七號發文向彌陀鄉報備之文件，亦經其親自
    蓋章確認，亦足認當時開會確有討論此一議案，另證人莊舍、吳文珍、劉文勝、
    吳幸雄、李加藤亦於原審到庭證述渠等係文安村八十二年度第一次臨時村民代表
    大會通過文安辦公室生產福利基金設置要點後，根據該要點所選出之管理委員等
    語（見原審法院八十九年三月十七日審判筆錄），復證人林進發即前高雄縣彌陀
    鄉課員證述當初八十二年度第一次臨時村民代表大會開會後有二份決議案分二次
    發文彌陀鄉公所報備等語（見原法院八十九年三月十七日審判筆錄），而告訴人
    戊○○於原審法院審理時亦供述當初開會究竟討論何議題亦不記得了等語（見原
 審法院八十九年三月十七日審判筆錄），是以，被告所辯，八十二年度第一次臨
    時村民大會會議有議決通過文安村辦公室生產福利基金設置要點等語，應非子虛
    。
  (二)證人即高雄縣彌陀鄉文安村八十二年度第一次臨時村民大會會議紀錄報告表中負
    責紀錄之王武璋於本院調查中證稱：「基金設置要點有在會議中提出討論，也有
    通過。我是負責紀錄的。」「當時沒有簽名的習慣，所以沒有大家的簽名。」，
    另證人李加和、江榮瑞於本院調查中亦證稱：「當天有開村民大會，有提出討論
    ，也有通過。」（以上見本院八十九年十月二十四日訊問筆錄），均證丙於該次
    臨時村民大會確有討論該「文安村基金設置要點」無疑。
  (三)告發人戊○○等人亦不否認文安村於八十一年七月三日下午八時確有召開八十二
    年度第一次臨時村民大會無訛，而依該村民大會紀錄報告表記載：「主席報告事
    項：本次村民大會承蒙各鄉親父老在百忙中抽空參加今晚所提旨在中油公司賠償
    金額分配問題，請大家提出寶貴意見，謝謝各位。」以觀，文安村召集該次臨時
    村民大會之目的，純係就中油公司賠償金額問題提出討論並無其他目的。則其召
    集村民大會後，豈會未予討論逕行散會之理。且該次村民大會同時並議決推選該
    次服務小組人員三十一人以辦理文安村生產福利建設基金，此有議決書二份附卷
    可稽，而該服務小組人員之推選，既係就該生產福利建設基金之運用與管理而設
    置，豈有可能在未通過該基金設置要點之前即先行推選之理，由此可證先有該基
    金設置要點之決議通過後，始有依該基金之運用及管理而推選服務小組人員之可
    言。再查依該次之會議議決書以觀，其決議書所推選之服務小組人員三十一人中
    ，除被告乙○○外，並有告發人戊○○、丁○○○二人，此有高雄縣彌陀鄉文安
    村服務小組人員名冊一份附卷可參，告發人戊○○、丁○○○等人豈可諉為不知
    ﹖且茍該次未討論該基金設置要點，告發人戊○○等人如未同意該基金設置要點
    內容，豈有不當場或事後隨即提出異議之理，凡此均可認文安村八十二年度第一
    次臨時村民大會確有討論該基金設置要點無疑。
  (四)本院八十七年度上訴字第一三六二號戊○○等四人被訴侵占案件，固據本院判決
    戊○○、丁○○○、己○○、甲○○等四人均無罪確定在案，並認定該基金設置
    要點並未於八十一年七月三日晚上八時，在文安村社區活動中心議決云云，惟該
    判決並不足拘束本院之認定，本院得依自由心證，本於確信之見解自行認定，至
    被告乙○○於該案原審審理中另證稱：「基金設置要點於村民大會並無提出來講
    。」復於本院審理中證稱：「這設置要點直接送到鄉公所，未經村民大會會議通
    過，因為中油要撥放這筆款項，才要送要點到鄉公所報備」云云，顯與事實不符
    ，不足採信，此部分自不足據為該村民大會並未討論該基金要點之認定，另證人
    李連進、莊福祿、李全國等人於該案本院審理中證稱該基金設置要點未提出討論
    並決議通過云云，亦顯與事實不符，併予丙。
  (五)此外，本院復查無其他確切證據足資認定被告有何登載不實之行為，而被告於臺
    灣高雄地方法院訊問時，供前具結，所為陳述之證言既與事實相符，並無不實，
    亦難認有何虛偽之陳述，自無偽證之可言。綜上所述，被告被訴犯刑法第二百十
    四條、第二百十六條（應係刑法第二百十三條、第二百十六條之罪）以及刑法第
    一百六十八條之罪，均尚屬不能證丙。
六、原審因而為被告乙○○無罪之判決，核無不合，檢察官上訴意旨，仍執前詞，指
    摘原判決不當，為無理由，應予駁回。
據上論結，應依刑事訴訟法第三百六十八條，判決如主文。
本案經檢察官邱榮藏到庭執行職務。
中    華 民    國     八十九     年      十一      月     十五   日
                              臺灣高等法院高雄分院刑事第九庭
                                  審判長法官  張丙松
                                        法官  江泰章
                                        法官  任森銓
右正本證丙與原本無異。
如不服本判決，應於判決送達後十日內向本院提出上訴狀，其未述理由者並應於提
出上訴狀後十日內向本院補提理由書（應附繕本)。
                                      書記官  張文斌
中    華    民    國     八十九     年      十一      月     十七   日
                                                                 Ｊ


司法院資訊處製作；財團法人民間司法改革基金會備份。
